【裁判字號】    98,易,1472
【裁判日期】    990121
【裁判案由】    竊盜
【裁判全文】
臺灣臺南地方法院刑事判決              98年度易字第1472號
公  訴  人  臺灣臺南地方法院檢察署檢察官
被      告  戊○○
                    另案於臺灣嘉義監獄鹿草分監執行中
            乙○○
                    另案於臺灣嘉義監獄鹿草分監執行中
上列被告等因竊盜案件，經檢察官提起公訴（98年度偵字第
14029號），本院判決如下：
    主  文
戊○○共同竊盜，累犯，處有期徒刑拾月。
乙○○共同竊盜，累犯，處有期徒刑捌月。
戊○○被訴竊盜貨車部分無罪。
    事  實
一、戊○○於民國83年7月14日，曾因竊盜案件，經台灣基隆地
    方法院判處有期徒刑3年確定，經聲請累犯更定其刑為有期
    徒刑3年3月，再因竊盜案件於84年5月21日經台灣彰化地方
    法院判處有期徒刑3年4月確定，嗣經台灣彰化地方法院以84
    年度聲字第829號裁定，定應執行刑為有期徒刑5年10月確定
    。再於85年5月13日因偽造文書案件，經台灣台東地方法院
    判處有期徒刑6月確定，以上案件接續執行至86年2月5日假
    釋出監。再於89年9月26日，復因竊盜案件，經台灣高等法
    院判處有期徒刑10月確定，嗣經裁定減刑為有期徒刑5月，
    另於90年12月14日，因竊盜案件經台灣高等法院判處有期徒
    刑1年2月，刑前強制工作3年確定，嗣經裁定減刑為有期徒
    刑7 月，上開假釋經撤銷後之殘刑有期徒刑3年4月3日與上
    開有期徒刑5月、7月及強制工作接續執行至96年11月30日縮
    刑期滿執行完畢。
二、被告乙○○於91年間因違反毒品危害防制條例案件，經臺灣
    士林地方法院，以91年度易字第491號案，判處有期徒刑4月
    及因竊盜案件，經臺灣高等法院以92年度上易字第2619號案
    ，判處有期徒刑1年8月並刑前強制工作3年確定，違反毒品
    危害防制條例部分，經減刑為2月，並與竊盜部分接續執行
    ，於97年4月17日縮短刑期假釋出監，復於97年11月6日觀護
    結束執行完畢。
三、戊○○與乙○○2人均不知悛悔，於97年12月14日凌晨，基
    於共同意圖為自己不法所有之犯意聯絡，由乙○○駕駛戊○○所有，向其借用之車號QV-3 267號自小客車，戊○○則駕
    駛因不詳原因取得丙○○所有，於97年11月14日22時許，在
    雲林縣虎尾鎮○○里○○路21號前失竊之車號153-SE號自用
    大貨車隨行在後，於97年12月14日凌晨3時10分許，在臺南
    縣官田鄉社子村社子1之11號裕連營造股份有限公司(以下簡
    稱裕連營造)所有之工地材料堆置場，共同竊得該公司所有
    ，置於該處之板模100塊及模版角材料250支(以下簡稱板模)
    。
四、嗣經警調閱路口監視器後，循線查知上情。而丙○○所有之
    車號153-SE號自用大貨車則於98年2月12日上午3時10分許，
    在台中縣清水鎮鎮○路21號旁為警尋獲。
五、案經臺南縣警察局麻豆分局報請臺灣臺南地方法院檢察署檢
    察官偵查起訴。
    理  由
甲、程序部分：
  (一)被告以外之人於審判外之陳述，雖不符刑事訴訟法第159條
    之1至第159條之4之規定，而經當事人於審判程序同意作為
    證據，法院審酌該言詞陳述或書面陳述作成時之情況，認為
    適當者，亦得為證據。刑事訴訟法第159條之5定有明文。經
    查：共同被告即證人戊○○、乙○○，證人丙○○、丁○○
    等人於警詢中之供詞與證言既經被告乙○○、戊○○於審判
    程序中同意作為證據(見本院卷第63頁)，本院審酌該證言作
    成時之情況，認為適當，自得採為本案之證據。
  (二)又雲林縣警察局車輛協尋電腦輸入單、臺中縣警察局車輛尋
    獲電腦輸入單、贓物認領保管單、竊案現場圖等，到處理系
    爭事故之警察基於業務所製作之紀錄文書，具有相當之中立
    性，亦查無其他證據證明上開文書係違法或經偽造、變造所
    取得，或有其他不適當或可信度明顯降低之情事，其內容又
    與本件事實有相當之關聯性，依據刑事訴訟法第159條之4第
    1款規定，自有證據能力。
  (三)再現場及路口監視器畫面與照片，均係以機械或電子方式所
    留存之影像，並非依憑人之記憶再加以轉述而得，是以上開
    各物證均非供述證據，殊無傳聞證據排除法則之適用，復無
    證據證明係公務員違背法定程序或經偽造、變造所取得，又
    與本件事實具有相當之關聯性，應認該等畫面及照片亦有證
    據能力。
乙、實體部分：
壹、有罪部分：
一、訊據被告戊○○、乙○○對於公訴人所指犯行皆矢口否認，
    被告戊○○辯稱：我沒有偷大貨車和板模，也沒有開過那台
    大貨車，更沒有用那台大貨車載偷來的板模，97年12月14日
    凌晨我在虎尾家裏云云。被告乙○○辯稱：我只是經過失竊
    現場，沒有偷板模，我在警局只有說我向戊○○借車，沒有
    說戊○○跟我一起去偷，警察拿出2張照片說後面那台車你
    認不認識，我說不認識，做筆錄當時我才剛進監獄2天而已
    ，因為之前有吃藥頭還昏昏的整天都想睡覺，警察說什麼我
    就照他的筆錄，想說早一點回去休息，警察不能只依照片2
    張就冤枉我和戊○○云云。
二、本院審酌：
  (一)經查：戊○○所有車號QV-3267號自小客車，於97年12月14
    日凌晨由乙○○駕駛，其後跟隨丙○○所有，於97年11月14
    日22時前失竊之車號153-SE號大貨車，於97年12月14日凌晨
    3時20分許，行經臺南縣官田鄉社子村社子1之11號，裕連營
    造所有之工地材料堆置場前；及上揭材料堆置場內之板模於
    當日失竊之事實，為被告2人所不否認，此部分事實且有：
    被告戊○○、乙○○分別於警詢及本院準備及審理中之供
      述。
    證人即被害人丙○○於警詢中之指訴。
    證人即裕連營造工地負責人丁○○於警詢中證述。
    雲林縣警察局車輛協尋電腦輸入單、臺中縣警察局車輛尋
      獲電腦輸入單、贓物認領保管單。
    竊案現場圖、現場、路口監視器畫面照片6張。
    等件為證，此部分事實當可認定。
  (二)次查：證人即共同被告乙○○於警詢中證稱：我在台南官田
    鄉有偷板模，監視器拍到車號QV-3267號小客車是戊○○借
    我開的，我提議說要搬回去做圍牆，搬運板模的車號153-SE
    號大貨車(警詢筆錄誤載為小貨車)是戊○○所駕駛，貨車我
    不知道是誰偷的，要問戊○○才知道，因為我們路過看到便
    與戊○○一起搬到貨車上，是我提議行竊的，我與戊○○2
    人偷的，一個在車上搬、一個在車下搬，搬上去疊，我在車
    下搬，大部分是我在搬，戊○○在旁幫忙，板模現在在我南
    投縣集集鎮○○里○○○街72號家旁的菜園等語，此有警詢
    筆錄及本院勘驗警詢筆錄附卷可稽(見警卷第14-17頁、本院
    卷第66-70頁)，已供明被告2人竊取板模犯行在卷。
  (三)復查：被告2人駕駛上揭車輛行竊過程，經裕連營造材料堆
    置場道路附近即位於縣道171線東向車道及171線與往官鎮道
    路○○路口處之監視器錄得車號QV-3267號小客車在前、車
    號153-SE號大貨車在後，自171線東向車道自西往東方向行
    駛。2車至該路與往官鎮道路○○路口處時左轉往北，先後
    停放於往官鎮道路○○○道路口處之裕連營造材料堆置場門
    口處。車上之駕駛並開門下車，其後上揭車輛均調轉車頭，
    再先後由往官鎮道路○○○道行駛，至交岔路口處再右轉17
    1線西向車道原路返回，此有上揭2監視器所錄得之畫面及員
    警所製作之竊案現場圖附卷可稽(見本院卷第102-107頁)，
    此部分與被告乙○○於警詢中之供述完全相符，依此可證證
    人即共同被告乙○○於警詢中之證言與事實相符，當可採信
    。
  (四)再查：被告戊○○及乙○○於警詢中均一致供稱2人之間沒
    沒有仇恨或糾紛，交情很好等語(分見警卷第4、9、18頁)。
    衡情被告乙○○應無故意攀誣被告戊○○之可能。而乙○○
    於警詢中之供述，經本院勘驗結果均為員警詢問，被告乙○○回答，即一問一答之方式為之，並無被告乙○○於本院所
    稱員警有誘導詢問之情形，此有本院勘驗筆錄附卷可稽(見
    本院卷第66-70頁)。又依被告乙○○於警詢中之供述，其對
    於員警之提問均能清楚明白並針對問題回答，雖偶有迴避員
    警問題之情形，惟並無答非所問之狀況，再本件筆錄雖於錄
    音至16分59秒時出現咳嗽聲響，除此外並無出現被告乙○○
    所稱提藥、想睡等如打哈欠等聲音，此亦有上揭勘驗筆錄可
    稽。又製作本件筆錄之地點係在台北看守所，而非於警局內
    ，此亦有上揭筆錄之記載可稽，被告應無長途舟車勞頓之情
    形，且本件筆錄之製作時間僅有半小時，亦屬短暫，衡情並
    無疲勞訊問之可能。再被告乙○○係於98年7月12日羈押於
    台北看守所，員警製作本件筆錄之時間為98年7月28日，此
    分別有被告乙○○臺灣高等法院在監在押全國紀錄表(見本
    院卷第45頁)及警詢筆錄1紙附卷可稽，2者間已距半月餘，
    而非被告乙○○所稱之製作警詢筆錄前2日始進入台北看守
    所，而有無法施用毒品產生提藥之情狀，故被告乙○○於本
    院審理中辯稱其於警詢中所製作之筆錄內容不實，顯係維護
    被告戊○○之詞，而不足採信。
  (五)末查：被告戊○○於警詢中先後供稱：97年12月14日板模被
    竊之時，我人在台北縣八金鄉山華行環保公司工作(見警卷
    第2頁)；97年12月14日我人在台北縣八里鄉山華行做清潔環
    保工作，我主任王先生能證明，他的姓名年籍資料，聯絡方
    式及那家公司的聯絡電話我都想不起來(見警卷第9頁)云云
    ，此有警詢筆錄可稽。97年12月14日當時被告戊○○既在台
    北工作，就此有利於已之證明理應急於提出才是，然經警詢
    問其台北工作地點之聯絡方式時，被告竟稱不知台北工作地
    點及王姓主任之聯絡電話，且至本院審理中均未曾找尋該工
    作地點或能證明其在台北工作之王姓主任之姓名、地址或聯
    絡電話，以供本院參酌，實與常情有違；再被告嗣後於本院
    準備及審理程序中更改稱其當時在雲林虎尾家中睡覺云云，
    則被告戊○○於97年12月14日當時，是否確實在台北工作，
    又14日凌晨是否確實在家中睡覺，則前後供述即有不一，而
    難以令人採信。
  (六)被告乙○○嗣後於本審理中亦先後改稱：「我於97年12月14
    日凌晨3點多會開車經過案發地點是因為我當時被攔檢，我
    身上有毒品，我沒有停車一直開車。」、「我當天開車從嘉
    義三界埔出發要去高雄，當天開車累了，下交流道要買東西
    提神。」、「我行經案發地點是要找隱密地點施用毒品。」
    、「我看到有燈，感覺不對，我就171線左轉到失竊地點又
    回頭」、「我不知道為何大貨車行駛路線與我路線相同」云
    云(見本院卷第95-97頁)。依此被告乙○○對於開車自嘉義
    往高雄途中下交流道之原因究竟係要買東西提神抑或要找隱
    密地點施用毒品？又既為警攔檢未停車而遠離交流道至系爭
    地點，自有為員警追緝之可能，於此警急之情形下，被告尚
    有興緻找尋施用毒品之地點？再被告既因系爭地點有燈光而
    產生警覺心立即駕車回頭行駛，顯見被告對於週遭狀況理應
    特別注意才是，為何未注意有一輛大貨車跟隨其後隨同其於
    系爭地點回頭行駛，再再均與常情不符，而不足採信。
  (七)綜上所述，足認被告2人所辯，均無非係事後卸責之詞而不
    足採，被告2人竊盜犯行已足堪認定，應予依法論科。末查
    ：被告戊○○雖請求比對上揭板模上之指紋、唾液及比對竊
    盜現場錄影帶云云。然查：上揭板模自97年12月14日被竊至
    今已經1年餘，此段期間上揭板模放置於被告乙○○家中，
    早經日曬、雨淋而已經腐爛，此亦據被告乙○○供明在卷(
    見本院卷第69頁，即勘驗筆錄第17頁)，如何得以為指紋、
    唾液之比對；又竊盜地點並無鑑視器，故未錄得被告2人下
    車行竊之身影，自無比對監視錄影帶之必要，附此敘明。
三、核被告2人所為，均係犯刑法第320條第1項之竊盜罪。被告2
    人就上開犯行，有犯意之聯絡及行為之分擔，應論以共同正
    犯。又被告2人有如事實欄所載之前案科刑及執行紀錄，有
    卷附臺灣高等法院被告前案紀錄表可按，渠等受有期徒刑之
    執行完畢，5年以內故意再犯本件有期徒刑以上之罪，均為
    累犯，皆應依刑法第47條第1項之規定加重其刑。爰審酌被
    告2 人不思以正途獲取財物，隨意竊取他人動產，毫無尊重
    他人所有物之體認，欠缺法紀觀念，竟仍不知悔改，再度竊
    取他人財物，惡性非輕，被告戊○○犯後猶矢口否認犯行，
    毫無悔意；被告乙○○於警詢中坦承犯行，惟於本院審理中
    為維護被告戊○○而翻異前詞否認犯行與本件係被告乙○○
    主動提議竊盜及被害人所受損害之程度，兼衡被告2人之智
    識程度、家庭狀況等一切情狀，分別量處如主文所示之刑。
    末查公訴人雖求處被告戊○○有期徒刑1年，然查被告戊○○竊取大貨車部分，經本院判處無罪(詳如下述)，故以主文
    所示刑度為當，附此敘明。
貳、無罪部分：
一、公訴意旨略以：被告戊○○意圖為自己不法之所有之犯意，
    於97年11月14日22時許，在雲林縣虎尾鎮○○里○○路21號
    前，以不詳方法打開丙○○所有停放該處，車號153-SE號自
    用大貨車之電門，發動後竊取該車，因認被告戊○○涉有刑
    法第320條第1項之竊盜罪嫌等語。
二、按犯罪事實應依證據認定之，無證據不得認定犯罪事實；又
    不能證明被告犯罪者，應諭知無罪之判決，刑事訴訟法第15
    4條第2項、第301條第1項分別定有明文。再刑事訴訟法上所
    謂認定犯罪事實之證據，係指足以認定被告確有犯罪行為之
    積極證據而言，該項證據自須適合於被告犯罪事實之認定，
    始得採為斷罪資料；認定犯罪事實所憑之證據，無論係直接
    證據或間接證據，其為訴訟上之證明，須於通常一般之人均
    不致有所懷疑，而得確信其為真實之程度者，始得據為有罪
    之認定，倘其證明尚未達到此一程度，而有合理之懷疑存在
    ，復無其他調查途徑可尋，法院即應為無罪之判決，最高法
    院29年上字第3105號、76年台上字第4986號分別著有判例可
    資參照。
三、本件公訴人認被告涉犯前揭竊盜罪嫌，係以：
    ┌─┬─────┬───────────────┐
    │編│證據名稱  │           待證事實           │
    │號│          │                              │
    ├─┼─────┼───────────────┤
    │1 │被告即證人│被告戊○○駕駛車號153-SE號自大│
    │  │乙○○於警│貨車與其共同竊取板模之事實。  │
    │  │詢中之證述│                              │
    │  │。        │                              │
    ├─┼─────┼───────────────┤
    │2 │被害人即證│丙○○所有之車號153-SE號自大貨│
    │  │人丙○○於│車1部於上開時地遭竊後又尋獲之 │
    │  │警詢中之證│事實。                        │
    │  │述。      │                              │
    ├─┼─────┼───────────────┤
    │3 │雲林縣警察│丙○○所有之車號153-SE號自大貨│
    │  │局車輛協尋│車1部於上開時地遭竊後又尋獲之 │
    │  │電腦輸入單│事實。                        │
    │  │、臺中縣警│                              │
    │  │察局車輛尋│                              │
    │  │獲電腦輸入│                              │
    │  │單及贓物認│                              │
    │  │領保管單各│                              │
    │  │1紙。     │                              │
    ├─┼─────┼───────────────┤
    │4 │現場及路口│車號QV-3267號自小客車帶領車號 │
    │  │監視器畫面│153-SE號自大貨車至上開工地材料│
    │  │照片6張。 │堆置場後，駕駛人下車行竊之事實│
    └─┴─────┴───────────────┘
    等件為證。
四、本院審酌：
  (一)共同被告乙○○於警詢證稱：97年12月14日凌晨3時20分許
    ，在臺南縣官田鄉社子村社子1之11號裕連營造材料堆置場
    附近，跟在我車後的車號153-SE貨車是戊○○所駕駛；我不
    知道車號153-SE號貨車為何人所竊取等語(見警卷第17頁)。
    被告乙○○僅證稱被告戊○○曾駕駛上揭失竊車輛至上揭地
    點竊盜，並未證稱被告戊○○曾竊取上揭大貨車。
  (二)證人即被害人丙○○於警詢中證稱：車主是我本人，我於97
    年11月14日22時許，在雲林縣虎尾鎮○○里○○路21號前，
    發現車輛失竊等語(見警卷第23、24頁)，僅能證明系爭大貨
    車曾經失竊，無法證明系爭大貨車係被告戊○○所竊取者。
  (三)雲林縣警察局車輛協尋電腦輸入單、臺中縣警察局車輛尋獲
    電腦輸入單及贓物認領保管單等物，分別為系爭車輛失竊及
    尋獲之證明，亦無法證明被告戊○○曾竊取系爭大貨車。
  (四)現場及路口監視器畫面照片等件，得以證明被告戊○○所有
    之QV-3267號小客車及系爭大貨車，經人駕駛行經上揭板模
    失竊地點，亦無法證明被告戊○○曾竊取系爭大貨車。
  (五)末查依照證人乙○○之證言，雖足以認定被告戊○○確曾於
    97年12月14日凌晨，駕駛被害人丙○○失竊之大貨車行駛至
    臺南縣官田鄉社子村社子1之11號裕連營造材料堆置場並共
    同竊盜板模，然而系爭大貨車係97年11月14日晚間22時前失
    竊者，距離被告戊○○駕駛上揭車輛之時間即97年12月14日
    已近1月，雖然該大貨車一度為被告戊○○占有使用中，然
    而被告戊○○取得上揭車輛之原因，除有可能係被告戊○○
    竊取之外，亦有可能係被告戊○○收受贓物而取得，或向他
    人借用者，而本件並無任何證據足以證明系爭大貨車係被告
    戊○○所竊得者。依上揭見解，有利於被告之原則，自無法
    僅因被告曾經一度駕駛系爭大貨車，即遽認被告戊○○有竊
    取系爭大貨車之犯行。
  (六)綜上述，本件公訴意旨所據積極證據所為之證明並未達到通
    常之人均不致有所懷疑，而得確信其為真實之程度，故不能
    遽為被告戊○○有罪之判斷。此外，復查無其他積極證據足
    資證明被告戊○○確有上揭竊取大貨車之不法犯行，揆諸前
    述規定，既不能證明被告戊○○犯罪，自應就此部分為被告
    戊○○無罪判決之諭知。
據上論斷，應依刑事訴訟法第299條第1項前段、第301條第1項，
刑法第28條、第320條第1項、第47條第1項，刑法施行法第1條之
1，判決如主文。
本案經檢察官 甲○ 到庭執行職務
中    華    民    國    99    年    1     月    21    日
                  刑事第六庭  法  官  蔡直青
以上正本證明與原本無異。
如不服本判決應於收受本判決後10日內向本院提出上訴書狀，並
應敘述具體理由。其未敘述上訴理由者，應於上訴期間屆滿後20
日內向本院補提理由書狀（均須按他造當事人之人數附繕本）「
切勿逕送上級法院」。
                              書記官  王政煌
中    華    民    國    99    年    1     月    21    日
附錄本案論罪科刑法條：
刑法第320條
意圖為自己或第三人不法之所有，而竊取他人之動產者，為竊
  盜罪，處5年以下有期徒刑、拘役或5百元以下罰金。
意圖為自己或第三人不法之利益，而竊佔他人之不動產者，依
  前項之規定處斷。
前二項之未遂犯罰之。


司法院資訊處製作；財團法人民間司法改革基金會備份。
